臺灣基隆地方法院刑事判決　
110年度侵訴字第14號
公  訴  人  臺灣基隆地方檢察署檢察官
被      告  王聰德



輔  佐  人  
即被告之弟  王聰賢


指定辯護人  馬翠吟律師（義務辯護律師）
上列被告因妨害性自主案件，經檢察官提起公訴（109年度偵字
第4085號），本院判決如下：
    主  文
甲○○犯乘機猥褻罪，處有期徒刑參月，如易科罰金，以新臺幣壹
仟元折算壹日。緩刑貳年，緩刑期間付保護管束。
    事  實
一、甲○○與BA000-A109055（真實姓名年籍均詳卷，領有重度身
    心障礙手冊，下稱甲女）同為某老人養護中心（真實名稱及
    地址詳卷）受照護之老人。甲○○因罹患失智症，對於環境理
    解與自身行為影響之判斷能力呈現整體性的缺損，對於複雜
    事件的理解過於簡單化，以及對於自身行為的可能後果欠缺
    周詳考慮，其理性思考、判斷力已出現缺損，使其於後述行
    為時辨識行為違法或依其辨識而行為之能力顯著減低，其於
    民國109年7月1日上午11時20分許，自其居住之該老人養護
    中心3樓305號房走出，進入對面甲女所居住之309號房內，
    基於乘機猥褻之接續犯意，乘躺於床上之甲女因重度身心障
    礙不能或不知抗拒之際，徒手掀起甲女上衣，脫掉其所穿之
    外褲及尿布，並以嘴巴親吻甲女之嘴、胸等部位，及以手撫
    摸甲女之下體而猥褻得逞。嗣經該老人養護中心之照顧服務
    員黎氏紅（越南籍）發現後，即通知照顧服務員余俊賦，並
    轉知甲女之家屬代號BA000-A109055A（真實姓名年籍均詳卷
    ，下稱乙女）後報警處理，而悉上情。
二、案經乙女訴由基隆市警察局移送臺灣基隆地方檢察署檢察官
    偵查起訴。
    理  由
壹、程序部分：
一、被害人保護：按因職務或業務知悉或持有性侵害被害人姓名
    、出生年月日、住居所及其他足資識別其身分之資料者，除
    法律另有規定外，應予保密。行政機關、司法機關及軍法機
    關所製作必須公示之文書，不得揭露被害人之姓名、出生年
    月日、住居所及其他足資識別被害人身分之資訊，性侵害犯
    罪防治法第12條第1項、第2項定有明文。查本案判決書屬需
    對外公示之文書，為免被害人甲女、告訴人乙女之身分資訊
    曝光，爰依上開規定另以代號稱之（詳偵卷彌封袋內之代號
    與真實姓名對照表）。
二、證據能力：本件認定事實所引用之卷證資料，屬於傳聞之供
    述證據部分，經檢察官、被告甲○○之輔佐人乙○○（審理時因
    被告心智退化，已無法為完全之陳述）、辯護人於本院審理
    時均稱同意有證據能力等語（見本院卷第53至57頁），而本
    院審酌該等言詞陳述作成時之情況，並無證據證明係違背法
    定程序或違反陳述者意願所取得，亦無違法不當與證明力明
    顯過低之瑕疵，且與待證事實具有關聯性，本院認為做為本
    案證據均適當，爰依刑事訴訟法第159條之5第1項之規定，
    認均有證據能力；而其餘非供述證據資料，亦查無係違背法
    定程序而取得，自均應有證據能力。
貳、實體部分：　　
一、事實認定之理由：上開事實，業據被告於警詢、偵訊時均供
    明在卷（見偵卷第9至14頁、第115至117頁，），核與告訴
    人乙女、證人黃意玲於警詢時之證述，證人黎氏紅、余俊賦
    於警詢、偵訊時之證述均大致相符（見偵卷第15至22頁、第
    23至27頁、第29至35頁、第37至40頁、第81至82頁、第103
    至104頁），並有0000000異常事件過程紀錄、基隆市警察局
    婦幼警察隊受理刑事案件報案三聯單、監視錄影器翻拍及現
    場勘查照片、受理疑似性侵害事件驗傷診斷書、性侵害案件
    驗證同意書、證物採集單存卷可稽（見偵卷第41至43頁、第
    51頁、偵卷彌封袋內資料）。綜上，本案事證已臻明確，被
    告犯行洵堪認定，應予依法論科。
二、論罪科刑：
  ㈠核被告所為，係犯刑法第225條第2項之乘機猥褻罪。
  ㈡被告於事實欄所載先後親吻甲女等部位，及以手撫摸甲女之
    下體等行為，係基於單一之犯意，於密切接近之時間及相同
    地點實施，且侵害同一被害人之性自主決定權法益，各行為
    之獨立性極為薄弱，依一般社會健全觀念，難以強行分開，
    均應視為數個舉動之接續施行，而論以接續犯之一罪。
  ㈢行為時因精神障礙或其他心智缺陷，致其辨識行為違法或依
    其辨識而行為之能力，顯著減低者，得減輕其刑，刑法第19
    條第2 項定有明文。經查，本院發函囑託長庚醫療財團法人
    基隆長庚紀念醫院對被告在案發時之精神狀況為鑑定，結果
    略為：被告對於環境理解與自身行為影響之判斷能力，符合
    典型失智症患者所呈現整體性的缺損，對於複雜事件的理解
    過於簡單化，以及對於自身行為的可能後果欠缺周詳考慮，
    其理性思考、判斷力已出現缺損，整體而言，被告犯案當時
    為「中度失智」之程度，在行為時之辨識行為違法或依其辨
    識而行為之能力，已達到「顯著減低」之情形，但未達到「
    完全喪失」之程度等語，有該院111年3月16日長庚院基字第
    1110300025號函所附之精神鑑定報告書在卷可佐（見本院卷
    第103頁、第105至113頁），足認被告為本案犯行時，其心
    智缺陷程度已達其辨識行為違法或依其辨識而行為之能力顯
    著減低之狀態，而合於刑法第19條第2 項規定之情形，應予
    減輕其刑。
  ㈣爰以行為人之責任為基礎，審酌被告為逞一己私慾，漠視他
    人之身體自主權及感受，恣意對被害人甲女為猥褻行為，顯
    然缺乏尊重他人身體之意識，自無可取，迄今未與告訴人或
    被害人家屬達成和解，賠償渠等損失，所為誠屬非是。惟被
    告犯後坦承犯行，且因失智症嚴重退化，現無謀生能力，同
    為需照料養護之老人，處境堪憐，兼衡被告之犯罪動機、目
    的、手段、情節等一切情狀，量處如主文所示之刑，並諭知
    如易科罰金之折算標準。
  ㈤被告未曾因故意犯罪受有期徒刑以上刑之宣告，有臺灣高等
    法院被告前案紀錄表在卷可參，念其因罹患失智症，一時失
    慮誤罹刑章，諒經此偵審過程，應能對其發生警惕效用，再
    參其失智症已致其辨識其行為違法或依其辨識而行為之能力
    顯著減低，若施以一般牢獄之監禁處罰，對其個人並無實益
    ，恐使其身心狀況愈加惡化，故本院審酌其目前之心智狀況
    ，認前開所宣告之刑以暫不執行為適當，爰宣告緩刑2 年，
    以啟自新。又被告所犯乃係刑法第91條之1 所列之罪，依刑
    法第93條第1 項第1 款之規定，受緩刑之宣告，應於緩刑期
    間付保護管束。
  ㈥有第19條第2 項及第20條之原因，其情狀足認有再犯或危害
    公共安全之虞時，於刑之執行完畢或赦免後，令入相當處所
    ，施以監護。但必要時，得於刑之執行前為之，刑法第87條
    第2 項定有明文。該條所定之監護處分，性質上有監禁與保
    護之雙重意義，一方面使受處分人與社會隔離，以免危害社
    會；他方面給予適當治療，使其回歸社會生活。是因有刑法
    第19條第2 項情形而減輕其刑者，法院衡酌行為人之危險性
    ，認為有危害公安之虞，為達到防衛社會之目的，有對其採
    取隔離、保護與治療措施之必要，即得一併宣告監護處分。
    經查，被告於本案行為時，因失智症導致其辨識行為違法或
    依其辨識而行為之能力顯著減低乙情如上述，然前述精神鑑
    定報告書內亦載明：被告認知功能持續退化，目前已退化至
    「中度至重度失智」之程度，為不可逆之腦部功能缺損，一
    般情況下是會隨著年紀增長而逐漸更加退化，回復之可能性
    低，被告失智症合併精神及行為混亂，需要持續以藥物治療
    ，協助穩定其精神及行為症狀，以減少照顧者之負荷。依目
    前持續以精神藥物治療控制下，加上被告肢體功能退化、不
    良於行，「再犯或危害公共安全之可能性不高」，被告目前
    已安置於養護中心，肢體及認知功能持續退化，無逃亡之虞
    ，持續配合藥物治療，已達「監護處分」之效果，可不需再
    安排「監護處分」之處置等語，是本院認被告應無依刑法第
    87條第2 項施以監護處分之必要，附此敘明。
據上論斷，應依刑事訴訟法第299 條第1項前段，判決如主文。
本案經檢察官吳美文提起公訴，檢察官高永棟到庭執行職務。
中　　華　　民　　國　　111 　年　　5 　　月　　18　　日
                  刑事第二庭  審判長法  官  王福康
                                    法  官  李  岳
                                    法  官  鄭富容
以上正本證明與原本無異。
如不服本判決應於收受送達後20日內向本院提出上訴書狀，並應
敘述具體理由；其未敘述上訴理由者，應於上訴期間屆滿後20日
內向本院補提理由書(均須按他造當事人之人數附繕本)「切勿逕
送上級法院」。　　　　　　　　　　　　　　　　　　
中　　華　　民　　國　　111 　年　　5 　　月　　18　　日
                                    書記官  耿珮瑄
附錄本案論罪科刑法條全文：
中華民國刑法第225條
（乘機性交猥褻罪）
對於男女利用其精神、身體障礙、心智缺陷或其他相類之情形，
不能或不知抗拒而為性交者，處3年以上10年以下有期徒刑。
對於男女利用其精神、身體障礙、心智缺陷或其他相類之情形，
不能或不知抗拒而為猥褻之行為者，處6月以上5年以下有期徒刑
。
第1項之未遂犯罰之。